臺灣臺南地方法院民事判決　　　　　　 100年度訴字第1196號
原　　　告　柯寶珠
訴訟代理人　林國明律師
被　　　告　柯進義
訴訟代理人　李孟仁律師
　　　　　　林怡靖律師
上列被告因竊佔等案件，原告提起刑事附帶民事訴訟請求侵權行
為損害賠償，經本院刑事庭裁定移送前來，本院於民國100年12
月13日言詞辯論終結，判決如下：
    主  文
被告應給付原告柯寶珠新台幣伍仟元，及自民國九十九年十二月
十日起至清償日止，按週年利率百分之五計算之利息。
原告其餘之訴駁回。
訴訟費用由被告負擔四十分之一，餘由原告負擔。
本判決原告勝訴部分，得假執行。
    事實及理由
一、程序部分：
  (一)本件原告提起刑事附帶民事訴訟之事實，曾就被告曾於民國
    98年10月22日向王再彬表示：「你去告訴柯寶珠，．．．如
    果她膽敢再檢舉，我就不用經過法院同意，就會把那裡（指
    柯賜海所有觀音廟）挖起來」等語，王再彬再轉告原告柯寶
    珠、柯寶珠轉告柯賜海上開言語，恐嚇柯賜海、柯寶珠等情
    ，然該部分因刑事訴訟為無罪判決，於移送前經本院99年度
    簡上附民字第28號依刑事訴訟法第503條第1項前段判決駁回
    原告之訴在案，是該部分非本件之審理範圍，合先敘明。
  (二)柯賜海以被告自97年開始使用台南市○○段816地號土地（
    下稱系爭土地），且為了使用上之方便而砍除其上由柯賜海
    種植40餘年之芒果樹1顆；另於98年l月開始使用同段815-1
    地號土地，並於其上搭建鐵棚架以供使用，而牟取使用土地
    之不法利益等情為由，提起刑事附帶民事訴訟，因該部分之
    起訴不合法，本院另以裁定駁回之，附此說明。
  (三)按訴狀送達後，原告不得將原訴變更或追加他訴，但擴張或
    減縮應受判決事項之聲明者，不在此限，民事訴訟法第255
    條第1項第3款定有明文。本件原告起訴時原請求被告應給付
    原告柯寶珠新台幣（下同）60萬元，及自刑事附帶民事起訴
    狀繕本送達翌日起至清償日止，按年息百分之5計算之利息
    。
    嗣於100年10月19日具狀減縮聲明為：被告應給付原告柯寶
    珠20萬元，及自刑事附帶民事起訴狀繕本送達翌日起至清償
    日止，按年息百分之5計算之利息（本院卷18頁），經核原
    告所為聲明之減縮與上開規定相符，應予准許，合先敘明。
二、原告起訴主張：
  (一)被告為原告之堂哥，明知台南市○○段815-1、816地號土地
    非其所有，而係財政部國有財產局（下稱國有財產局）管領
    之國有土地，且被告亦未曾以承租或其他合法方式取得管領
    使用上開土地之權利，竟意圖為自己不法所有，自97年開始
    使用台南市○○段816地號土地，且為了使用上之方便而砍
    除其上之芒果樹1顆；另於98年l月開始使用同段815-1地號
    土地，並於其上搭建鐵棚架以供使用，而牟取使用土地之不
    法利益。兩造間因土地所有權、地上物拆遷與相互檢舉違建
    而有嫌隙，被告遂於98年8月17日在台南市○○路612巷11號
    「觀音廟」前，在不特定人或多數人得共見共聞之情形下，
    以「不知廉恥，…，你這不要臉女人，…，丟臉2個字不認
    識啊」等語辱罵原告柯寶珠，足生損害於原告柯寶珠之名譽
    。
  (二)因故意或過失不法侵害他人之權利者，負損害賠償責任。故
    意以背於善良風俗之方法，加損害於他人者，亦同。又不法
    侵害他人之身體、健康、名譽、自由、信用、隱私、貞操或
    不法侵害其他人格法益而情節重大者，被害人雖非財產上之
    損害，亦得請求賠償相當之金額，民法第184條第1項、第19
    5條分別定有明文。原告爰依侵權行為之法律關係，依刑事
    訴訟法第487條之規定，提起本件附帶民事訴訟，請求被告
    賠償原告柯寶珠下列損害：因原告柯寶珠以前居住在台南市
    ○○路612巷11號觀音廟附近，與附近鄰居甚為熟稔，被告
    在上開公開之場所辱罵原告，足以影響原告在鄰居心中之觀
    感，損害原告之名譽、貞操等人格法益甚鉅。且原告自此即
    不敢再前往上述觀音廟，而另僱請他人到觀音廟祭拜，增加
    額外之支出費用。為此，原告請求被告應賠償精神慰藉金20
    萬元。
  (三)聲明：
    1.被告應給付原告柯寶珠20萬元，及自刑事附帶民事起訴狀
      繕本送達之翌日起至清償日止，按年息百分之5計算之利
      息。
    2.訴訟費用由被告負擔。
三、被告抗辯：
  (一)兩造間因土地所有權、地上物之拆遷與相互檢舉違建而有嫌
    隙，原告柯寶珠僅以被告之公然侮辱為賠償依據，未指明名
    譽受損害有如何痛苦情形，即請求被告賠償其非財產上之損
    害，顯有未洽。再者，斟酌被告與原告柯寶珠雙方身分、資
    力、加害程度、纏訟多年、被告工作環境週遭本多粗言穢語
    及其他各種情形，則原告柯寶珠請求20萬元，顯非相當之金
    額。
  (二)聲明：原告之訴駁回。訴訟費用由原告負擔。
四、本件兩造所不爭執之事實在於：
  (一)台南市○○段816地號土地係國有財產局管領之土地，被告
    有將上開土地上之芒果樹1棵砍除，該芒果樹為柯賜海所種
    植，芒果樹時間約有40幾年以上。
  (二)被告所涉犯佔用國有之台南市○○段815-1地號、面積30.05
    平方公尺土地，同段816地號、面積15.11平方公尺土地，業
    經本院99年度簡上字第400號判決被告犯竊佔罪，處有期徒
    刑2月，如易科罰金，以1,000元折算1日；又犯竊佔罪，處
    有期徒刑3月，如易科罰金，以1,000元折算1日。應執行有
    期徒刑4月，如易科罰金，以1,000元折算1日。就被告所涉
    犯辱罵原告柯寶珠，足生損害於原告柯寶珠部分，業經本院
    99年度簡字第1958號判決被告犯公然侮辱罪，處拘役20日，
    如易科罰金，以1,000元折算1日，並經本院99年度簡上字第
    400號判決駁回兩造之上訴。
  (三)被告涉犯上開竊佔罪與公然侮辱罪業經判決確定，並已執行
    ，罰金部分分期繳納。
  (四)被告於本院99年度簡上字第400號竊佔等案件之準備程序與
    審理程序，就辱罵原告柯寶珠部分認罪。
  (五)原告柯寶珠目前為家管，最高學歷高職。被告現在從事搭帆
    布工作，每次收入約700元到1,000元左右，收入不固定。
五、得心證之理由：
  (一)原告柯寶珠主張被告於98年8月17日在台南市○○路612 巷
    11號「觀音廟」前，在不特定人或多數人得共見共聞之情形
    下，以「不知廉恥，…，你這不要臉女人，…，丟臉2個字
    不認識啊」等語辱罵原告柯寶珠等情，業據被告於本院99年
    度簡上字第400號刑事案件之準備程序及審理中認罪，並有
    錄音譯文及錄音帶1捲附於上開刑事卷可參，被告就其曾辱
    罵原告柯寶珠之事實並不爭執，且被告因上開辱罵行為，經
    本院99年度簡字第1958號判處拘役20日在案，嗣經本院99年
    度簡上字第400號駁回上訴確定，有上開判決二份在卷可參
    ，並經調閱該刑事案件卷宗全卷查核明確，是認本件被告對
    原告柯寶珠確有辱罵行為，而被告以「不知廉恥，…，你這
    不要臉女人，…，丟臉2個字不認識啊」等言語辱罵原告柯
    寶珠，對聽聞該話語之人，均會認為係對原告柯寶珠之名譽
    有所貶抑，而使原告柯寶珠之名譽受侵害，足堪認定。
  (二)按因故意或過失，不法侵害他人之權利者，負損害賠償責任
    。不法侵害他人之名譽者，被害人雖非財產上之損害，亦得
    請求賠償相當之金額。民法第184條第1項前段、第195條第1
    項前段分別定有明文。而名譽權被侵害者，關於非財產上之
    損害，加害人雖亦負賠償責任，但以相當金額為限，所謂相
    當，自應以實際加害情形與其名譽權之影響是否重大，及被
    害人之身分地位與加害人經濟狀況等關係定之，最高法院47
    年台上字第1221號判例參照。經查：
    1.原告柯寶珠主張被告應賠償其20萬元之精神慰撫金乙節，
      雖為被告所否認，並辯稱兩造係因土地所有權、地上物拆
      遷與相互檢舉違建而有嫌隙，因此原告柯寶珠未受有痛苦
      云云，然查兩造雖前有糾紛而互有嫌隙，並不因此得使被
      告可隨意謾罵原告柯寶珠，又「不知廉恥，…，你這不要
      臉女人，…，丟臉2個字不認識啊」等言語，顯係有貶抑
      他人社會評價之意涵，屬眾所周知之事實，且聽聞此等話
      語，足使原告柯寶珠感到憤怒、人格受辱，名譽遭貶損之
      精神上痛苦，且被告所為係故意行為，則被告之故意辱罵
      行為與原告柯寶珠之名譽受損之結果間，顯有相當因果關
      係，自係不法侵害原告柯寶珠之名譽權，則原告主張其因
      被告之故意不法侵害行為受有名譽貶損之精神上痛苦，並
      請求被告賠償其非財產上之損害，即屬有據，被告空言辱
      罵原告不會造成精神痛苦云云，自不可採。
    2.查原告柯寶珠為家管、高職畢業；被告則從事搭帆布工作
      ，每日工資約700至1000元，名下有多筆土地及投資等情
      ，有兩造陳報之學歷、戶籍謄本、本院調閱之財產所得明
      細資料等在卷，且為兩造所不爭執。參以兩造係堂兄妹關
      係，前因土地所有權與地上物拆遷、相互檢舉違建等情事
      ，已相處不睦、素有嫌隙，嗣因口角，被告始以上開言語
      公然侮辱原告柯寶珠，致原告柯寶珠之名譽受損，是本院
      審酌被告侵害原告柯寶珠名譽之情節、兩造之身分、地位
      、經濟能力、原告柯寶珠雖名譽受侵害，但程度輕微，且
      係兩造因之前積怨口角而生、原告精神上痛苦程度不高等
      一切情狀，認原告柯寶珠請求被告賠償之慰撫金20萬元顯
      屬過高，應以5000元為適當，其餘請求為無理由，不應准
      許。
六、綜上所述，原告柯寶珠本於侵權行為損害賠償請求權，請求
    被告賠償非財產上損害5000元，及自起訴狀繕本送達翌日即
    99 年12月10日起至清償日止按週年利率百分之五計算之法
    定利息，為有理由，應予准許；逾上開部分之請求，為無理
    由，應予駁回。又本件原告勝訴部分命被告給付之金額未超
    過50 萬元，依民事訴訟法第389條第1項第5款規定，應依職
    權宣告假執行。
七、結論：本件原告之訴為一部有理由，一部無理由，依民事訴
    訟法第79條、第389條第1項第5款，判決如主文。
中    華    民    國   100    年    12    月    30    日
                    民事第三庭  法  官  蔡孟珊
以上正本證明與原本無異。
如對本判決上訴，須於判決送達後20日內向本院提出上訴狀。
如委任律師提起上訴者，應一併繳納上訴審裁判費。
中    華    民    國   100    年    12    月    30    日
                                書記官  彭建山